【裁判字號】    95,再,17
【裁判日期】    950321
【裁判案由】    租佃爭議
【裁判全文】
臺灣高等法院民事裁定                    95年度再字第17號
再審原告    乙○○
再審被告    甲○○
上列當事人間租佃爭議事件，再審原告對於台灣板橋地方法院八
十年度訴字第二十五號判決、中華民國九十年十一月二十七日本
院八十九年度上更(四)字第三一六號第二審確定判決，提起再審之
訴，暨對九十一年三月十四日最高法院九十一年台上字第四二六
號裁定，聲請再審，本院裁定如下：
    主      文
再審之訴及再審聲請均駁回。
再審訴訟費用由再審原告負擔。
    理      由
一、再審意旨略以：「(一)再審原告於九十五年二月八日接獲新莊
    市公所九十五年二月六日北縣莊民字第0950006984號函通知
    甲○○租約中的地號己經新莊地政事務所的現有地號／面積
    套繪及調解筆錄雙方當事人同意，地號及面積己確定，故再
    審原告在法定三十日之不變期間內依法提出再審。(二)本件因
    甲○○三十多年不自任耕作、變更使用、沒繳租，再審原告
    於七十八年十二月十二日申請終止租約，並於七十九年二月
    七日申請租佃委員會調解，經調處不成立移送法院，由板橋
    地方法院八十年度訴字第二五號審理。但由於租約中標的面
    積地號無法確定，前法院無法引用減租條例第十六之不自任
    耕作的「一部無效，全部租約無效」之法令規定，致使前判
    決有違背法令及主文理由有矛盾，現行政機關就如下之面積
    地號己確定：地號三０六之一：面積為三０六（0.2926公頃
    ）、三０六之九（0.0378公頃）、三０六之十（0.0763公頃
    ）；地號三０六之三：面積為三０六之四（0.0101公頃）、
    三０六之五（0.0537公頃）、三０六之六（0.0893公頃）、
    三０六之十四（0.0455公頃）；地號三一五之一：面積為三
    一五之一（0.0214公頃），故以此為再審之理由。(三)以九十
    四年度再字第十四號再審全卷為本件再審理由」等語。
二、再審原告以本院九十四年度再字第十四號事件內所主張之再
    審理由為本件之再審理由，主張本院八十九年度上更(四)字第
    三一六號確定判決（下稱原確定判決）、最高法院九十一年
    台上字第四二六號裁定（下稱最高法院裁定）有民事訴訟法
    第四百九十六條第一項第一款規定之再審事由，並聲明請求
    將台灣板橋地方法院八十年度訴字第二十五號判決廢棄云云
    。惟：
  (一)按再審之訴，應於三十日之不變期間內提起；前項期間自判
    決確定時起算，但再審之理由知悉在後者，自知悉時起算，
    民事訴訟法第五百條第一項、第二項前段定有明文。是提起
    再審之訴之原因，如主張其再審理由知悉在後者，應就所主
    張之事實負舉證責任（最高法院三十年抗字第四四三號判例
    參照）。又民事訴訟法第四百九十六條第一項第一款所謂適
    用法規顯有錯誤，係指確定判決違背法規或現存判例解釋者
    而言，故當事人自收受判決正本之送達時，對於判決理由，
    有無適用法規顯有錯誤之情形，即可知悉。故計算是否逾三
    十日之不變期間，應自裁判確定時起算，無同法第五百條第
    二項但書再審理由知悉在後之適用（最高法院七十一年臺再
    字第二一二號、七十一年臺再字第二一０號判例參照）。裁
    定已經確定，而有第四百九十六條第一項之情形者，得準用
    本編之規定，聲請再審。民事訴訟法第五百零七條亦有明文
    。原確定判決係於九十一年三月十四日經最高法院裁定駁回
    再審原告之上訴，而告確定，再審原告已於九十一年三月二
    十八日收受最高法院裁定正本之送達（見本院九十四年度再
    字第十四號卷一七九之二頁），其就原確定判決及最高法院
    裁定是否具有適用法規顯有錯誤之再審理由，於斯時即得知
    悉，乃再審原告遲至九十五年二月十七日，始以原確定判決
    及最高法院裁定適用法規顯有錯誤，具有民事訴訟法第四百
    九十六條第一項第一款規定之再審事由，而提起本件再審之
    訴暨再審聲請，均顯已逾三十日之不變期間。
  (二)又按第二審法院就該事件已為本案判決者，對於第一審法院
    之判決不得提起再審之訴。民事訴訟法第四百九十六條第三
    項定有明文。其立法意旨係因第二審程序之進行採續審制，
    第二審法院就上訴事件為本案判決時，對於當事人在第一審
    所為關於事實上或法律上之陳述及提出之各種攻擊或防禦方
    法，均已重為審查，故對於第一審判決應無許當事人提起再
    審之訴之必要。而再審原告雖有請求將台灣板橋地方法院八
    十年度訴字第二十五號判決廢棄之聲明，惟再審原告就第一
    審判決既已提起上訴，於第二審之原確定判決中業經審判，
    則依上開說明，自不得就第一審判決提起再審之訴，再審原
    告此部分再審之訴顯不合法。
三、綜上所述，本件再審原告提起再審之訴暨聲請再審，以民事
    訴訟法第四百九十六條第一項第一款適用法規顯有錯誤為再
    審事由，因已違背三十日之不變期間，故再審之訴暨再審之
    聲請，均不合法。而再審原告對台灣板橋地方法院八十年度
    訴字第二十五號判決提起再審之訴部分，係對於不得提起再
    審之訴事件提起，亦不合法，均應予以駁回。
四、據上論結，本件提起再審之訴暨再審聲請，均不合法，爰裁
    定如主文。
中    華    民    國    95    年    3     月    21    日
                  民事第三庭審判長法  官    林敬修
                                  法  官    劉勝吉
                                  法  官    藍文祥
正本係照原本作成。
如不服本裁定，應於收受送達後10日內向本院提出抗告狀，並應
繳納抗告費新台幣一千元。
中    華    民    國    95    年    3     月    22    日
                                  書記官    顧倪淑貞


司法院資訊處製作；財團法人民間司法改革基金會備份。
